臺灣臺南地方法院刑事判決　　　　　　　　　　　　　九十年度易字第一四一號
　　公　訴　人　臺灣臺南地方法院檢察署檢察官
　　被　　　告　癸○○
　　　　　　　　丑○○
　　　　　　　　壬○○
右列被告等因竊盜案件，經檢察官提起公訴（九十年度偵字第四四二五號），及臺灣
嘉義地方法院檢察署檢察官聲請併案審理（九十年度偵字第四五○四號、第七○七四
號），本院判決如左：
    主  文
癸○○連續結夥三人以上竊盜，累犯，處有期徒刑壹年陸月。
丑○○、壬○○連續結夥三人以上竊盜，各處有期徒刑柒月。
    事  實
一、癸○○曾於民國八十八年間，因犯侵占罪，經臺灣嘉義地方法院判處有期徒刑七
    月確定，於八十九年十月十五日執行完畢，仍不知悔改，竟基於意圖為自己不法
    所有之概括犯意，與庚○○（臺灣嘉義地方法院另案審理中）、子○○（臺灣嘉
    義地方法院另案審理中）、綽號「文禮」之人、姓名年籍均不詳之成年男子，以
    及丑○○、壬○○等人結夥三人以上，連續於附表一所示時間、地點，竊取附表
    一所示之機車，得手後再以廢棄機車名義，出售予在彰化縣秀水鄉○○村○○街
    六四二號經營「新宗發資源回收企業社」之辰○○（臺灣彰化地方法院檢察署另
    案偵查中）牟利。
二、案經臺南縣警察局善化分局報告臺灣臺南地方法院檢察署檢察官偵查起訴（九十
    年度偵字第四四二五號），及臺南縣警察局善化分局報告臺灣臺南地方法院檢察
    署檢察官呈請臺灣高等法院檢察署令轉臺灣嘉義地方法院檢察署檢察官（九十年
    度偵字第四五○四號）、嘉義縣警察局竹崎分局報告臺灣嘉義地方法院檢察署檢
    察官（九十年度偵字第七○七四號）偵查後，聲請本院併案審理。
    理  由
一、訊據被告癸○○、丑○○、壬○○固均坦承於附表一編號三所示時間、地點載運
    蘇良吉、王進登、葉強生所有之機車時，為警查獲之事實，被告癸○○另坦承曾
    向案外人庚○○收購廢棄機車等情，惟被告三人於本院審理時，均矢口否認有何
    竊盜犯行，被告癸○○辯稱伊係經營廢棄機車回收，均向綽號「阿弟」之姓名年
    籍不詳者及庚○○收購，且伊均事先以電腦連線監理機關查詢確認並非贓車後始
    購入，附表一所示機車並非伊與同案被告丑○○、壬○○、案外人庚○○等共同
    竊取；至伊於警訊中坦承竊取機車，係因遭員警刑求所致。被告丑○○則辯稱其
    當日係至臺南市找朋友，至凌晨一時許，方聯絡被告癸○○順道載其回去，並非
    與被告癸○○、壬○○共同前往竊車云云。被告壬○○則辯稱係被告癸○○要渠
    開車載他出門，渠當時並不知道要到何處，也不知道所載運的機車是何人所有；
    又渠接受警訊時，亦遭到員警刑求云云。
二、經查：
  (1)刑求抗辯部份：被告癸○○、壬○○於本院審理時，固均提出刑求抗辯稱，渠等
    於警訊中，遭員警以手銬扣住手腳後，再以腳踢及以手毆打渠等之胸部云云（本
    院九十年八月十日訊問筆錄），惟被告癸○○、壬○○二人均未提出任何醫院驗
    傷證明書以佐證渠等受有何種傷害，復於本院審理時自陳並未前往醫院進行驗傷
    （本院九十年十月十七日訊問筆錄）；另經本院傳訊臺南縣警察局善化分局大內
    分駐所、刑事組負責辦理本案之員警乙○○、卯○○、辛○○，及丙○○、甲○○、寅○○等人，並當庭命被告癸○○、壬○○二人指認係何人進行刑求時，則
    均指稱並非該員警所為，且無法確實描述係何人進行毆打（本院九十年九月十二
    日、十月十七日訊問筆錄）；再酌以被告癸○○、壬○○警訊後，隨即於當日即
    九十年四月十一日晚間移送臺灣臺南地方法院檢察署由內勤檢察官進行訊問，而
    被告癸○○、壬○○不惟隻字未提員警刑求之事，更坦承有竊車行為（九十年四
    月十一日偵訊筆錄），則本院衡之被告癸○○、壬○○二人既能提出刑求抗辯，
    顯見應對如何保障自身權利有相當認識，惟該二人先於遭受「刑求」時未能設法
    探知加害人之身分或其他事後可供指認之特徵，於內勤檢察官訊問時，又未於第
    一時間提出申訴，經檢察官交保後，更未採取任何措施以確保自身遭受「刑求」
    之跡證，迄至被告癸○○、壬○○遭檢察官提起公訴後，始於本院審理時空言遭
    受刑求，本院無從採信渠等之辯詞。
  (2)被告癸○○有竊取附表一所示機車行為：附表一編號一、二所示機車，係因員警
    於被告癸○○住處搜索查得范欽蘭、洪三多機車駕照，經通知該二人前來說明後
    ，始知該二人機車遭竊之事，而駕駛執照具有證明汽機車使用者身分之能力，為
    一般人重要證件之一，顯然不可能任意放置於欲丟棄之機車內，則附表一編號一
    、二所示機車仍為范欽蘭、洪三多使用中，要可認定；另附表一編號三所示機車
    之車主王進登、蘇良吉、葉強生於警訊中，亦明白陳稱其等之機車均仍在使用中
    ，是被告癸○○所辯附表一編號一至三所示機車為遭人棄置之報廢機車云云，已
    非事實。另經本院調閱被告癸○○所使用之0000000000號行動電話於
    九十年四月十日晚間十點至十一點間通聯記錄，其時除伊女友林碧娟（行動電話
    號碼0000000000號）外，被告癸○○並未與其他人進行電話聯繫，此
    亦顯與被告癸○○於本院審理時所述「『阿弟』於晚上十點多與我聯絡（告知有
    三台機車）」云云（本院九十年八月十日訊問筆錄）不符；再衡諸收購他人所欲
    報廢之機車者，情理上應於獲得原所有人同意並給付收購價金後，始能搬運該機
    車，而被告癸○○竟於夜深人靜之凌晨三時許，向並非機車所有人之「阿弟」收
    購機車，其「交易」之不符常情，昭昭明甚，被告癸○○所辯該機車係伊向「阿
    弟」收購云云，亦非可採。至附表一編號四所示機車，乃被告癸○○與案外人庚○○、子○○、綽號「文禮」之人共同下手竊取，則為庚○○於嘉義縣警察局竹
    崎分局訊問時陳述明確，庚○○事後雖經本院傳拘無著，惟其於警訊中所供陳行
    竊過程，經核與目擊證人己○○、被害人戊○○於警訊中所述相符；而被告癸○○與庚○○等人於九十年七月十二日凌晨三時十九分許，在嘉義縣竹崎鄉獅埜村
    十三之三三號前竊取機車後，分乘車號９Ｌ－８２３２號自用小客車與未懸掛車
    牌之自用小貨車一部離去等情，並有路口監視系統所拍攝之照片二幀附卷可稽，
    本院認庚○○前開不利於己之供述應屬事實，堪予採信。
  (3)被告癸○○有竊盜犯意：證人即收購被告癸○○、庚○○等人所交付機車之巳○○於警訊及本院審理時，固證稱被告癸○○均係事先以電話查詢車牌號碼或引擎
    號碼，確認並非失竊機車後，始會將該機車交付其收購，證述與被告癸○○所陳
    均事先查詢是否為贓車等語相符。惟查，證人巳○○亦明白證稱被告癸○○均係
    於日間打電話來查詢，未曾於夜間打電話等語（本院九十年十二月十二日訊問筆
    錄），而觀之附表一所示機車遭竊時間，則多係於凌晨時分，顯見被告癸○○等
    人均係先將機車搬走後，再查詢該機車是否曾經報失竊，則被告癸○○等人搬運
    機車時，對於該機車是否為有主物，既抱持不在乎之態度，足認渠等亦容認將仍
    屬有主物之機車搬走之情形，渠等有竊盜之不確定故意，堪予認定。
  (4)被告丑○○知悉當晚外出目的：被告丑○○於本院審理時，雖辯稱其於九十年四
    月十日晚間，係前往臺南地區拜訪友人郭智雄，並於四月十一日凌晨一時許，撥
    打電話詢問被告癸○○所在，並知悉伊開車前來臺南地區後，再相約在臺南縣善
    化鎮成功啤酒廠附近省道等候伊駕車載其回家云云（九十年八月十日訊問筆錄）
    。然查，被告丑○○既於深夜造訪郭智雄住處，二人應頗具交情，惟被告丑○○
    於本院審理時，則稱與郭智雄僅相識二、三個月，對於郭智雄之電話號碼、住址
    等則均不清楚等語（本院九十年八月十日訊問筆錄），此業與常情有所不符；再
    參酌被告丑○○自承當日攜帶0000000000號、0000000000
    號行動電話出門，而經本院調閱前開二組門號之通聯記錄，除於九十年四月十一
    日凌晨零時五十二分六秒時，曾由被告癸○○（行動電話門號00000000
    00號）撥打0000000000號電話予被告丑○○外，被告丑○○並未撥
    打任何電話與癸○○，又被告癸○○與被告丑○○聯繫時，基地台位置顯示癸○○仍在嘉義縣民雄鄉，此有和信電訊股份有限公司、中華電信股份有限公司通聯
    記錄在卷可考，則被告丑○○上開辯詞，顯然並非事實，本院認被告丑○○對於
    癸○○、壬○○深夜駕車外出之目的有所認識。
  (5)被告丑○○、壬○○與被告癸○○為共犯：被告丑○○、壬○○均為心智成熟之
    成年人，對於深夜未經所有人許可，擅自搬運他人機車加以變賣之行為構成刑法
    竊盜罪乙節，理應有所認識，竟均陪同被告癸○○前往臺南縣大內鄉內庄朝天宮
    附近，該二人與被告癸○○有竊盜之共同犯意聯絡，已可認定；而被告丑○○、
    壬○○二人本此犯意聯絡，偕同被告癸○○前往行竊現場尋覓財物，縱使該二人
    並未實際下手搬運機車，仍可認定已有行為之分擔，是該二人所辯並未共同參與
    行竊云云，亦非可採。綜上所述，本件事證已臻明確，被告三人之犯行均堪認定
    。
三、核被告癸○○、丑○○、壬○○結夥三人，竊取附表一編號三所示機車，所為均
    係犯刑法第三百二十一條第四款之加重竊盜罪。被告三人就附表一編號三之行為
    ，以及被告癸○○就附表一編號四之行為與案外人庚○○、子○○、綽號「文禮
    」等人，均有犯意之聯絡與行為之分擔，均為共同正犯。被告癸○○附表一編號
    一、二、三所示行為，與編號四之行為，時間相距雖有三個月，惟被告癸○○於
    此期間內與案外人庚○○等人另有多次竊取他人機車行為，已據庚○○於警訊中
    陳述甚明，參酌證人巳○○所證述自九十年二月間起，即多次向被告癸○○收購
    機車，以及卷附被告癸○○所簽署之切結書（保證所販售予巳○○之機車均非贓
    車）等，雖本院查無積極證據可認定被告癸○○於九十年三月至六月間，曾於何
    時、何地竊取何人所有之機車，惟被告癸○○自九十年二月間至七月間，有多次
    竊取他人機車之行為，則可認定；而被告癸○○就前開行為，及被告丑○○、壬○○就附表一編號三之數次行為，均時間緊接，犯構成要件相同之罪，顯均係基
    於概括之犯意為之，均應依連續犯之規定論以一罪，並加重其刑。附表一編號一
    、二、四之行為，雖未經檢察官提起公訴，然該部份行為與經檢察官起訴之附表
    一編號三部份行為，既有連續犯之裁判上一罪關係，已如前述，本院自應審理，
    並擴充起訴範圍。另查被告癸○○曾於八十八年間，因犯侵占罪，經臺灣嘉義地
    方法院判處有期徒刑七月確定，於八十九年十月十五日執行完畢，則被告癸○○
    於五年內再犯本件有期徒刑以上之罪，為累犯，並應依刑法第四十七條、第七十
    條規定遞加重其刑。爰審酌被告癸○○以經營廢棄車回收作為掩護，與被告丑○○、壬○○、案外人庚○○等人，在雲嘉南地區竊取他人機車，並出售牟利之犯
    罪動機與手段，因此侵害他人之財產權；以及被告三人犯罪後均否認犯行，被告
    癸○○且一再設詞辯解之態度等一切情狀，分別量處如主文所示之刑，以資懲儆
    。
四、臺灣嘉義地方法院九十年度偵字第七○七四號併案意旨略以：被告癸○○與庚○○、子○○、綽號「文禮」及姓名年籍均不詳之人共同基於為自己不法所有之意
    圖，於附表二所示時間、地點，竊取附表二所示機車，得手後再出售予經營「新
    宗發資源回收企業社」之巳○○牟利，因認被告癸○○涉有刑法第三百二十一條
    第四款之加重竊盜罪嫌，且前開行為，與臺灣臺南地方法院檢察署九十年度偵字
    第四四二五號所起訴之行為間，有連續犯之裁判上一罪關係。
五、按共同被告所為不利於己之供述，固得採為其他共同被告犯罪之證據，惟此項不
    利之供述，仍應調查其他必要之證據，以察其是否與事實相符，自難專憑此項供
    述，為其他共同被告犯罪事實之認定。亦即仍須有補強證據以擔保該共同被告自
    白之真實性，始得採為論罪之依據。而所謂補強證據，則指除該共同被告不利於
    己之陳述外，其他足以證明該陳述之事實確具有相當程度真實性之證據而言，雖
    所補強者，非以事實之全部為必要，但亦須因補強證據與該項陳述之相互利用，
    足使犯罪事實獲得確信者，始足當之。經查，庚○○於警訊中，雖自承與被告癸○○、案外人子○○、「文禮」、姓名年籍均不詳之人，共同於附表二所示時間
    、地點竊取機車，並有附表二所示被害人之警訊筆錄、被害報告書等可供佐證，
    惟前揭被害人之警訊筆錄、被害報告書等，僅能證明渠等確有機車遭竊之事實，
    無法逕予推論其機車係由何人竊取；至於新宗發資源回收企業社之帳冊記錄中，
    雖載有被告癸○○之代號「湯」及庚○○之代號「陸」，可證明被告癸○○、庚○○確有販售機車予新宗發資源回收企業社之事實，然該帳冊記錄並無九十年二
    月至四月二十二日間之記錄，亦即附表二編號一至四十五所示之機車，均無從確
    認是否交由新宗發資源回收社，乃至於是否為被告癸○○或庚○○所銷贓；另依
    據附表二編號四十六至五十機車之失竊日期，比對前開帳冊記錄，其中六月十日
    之後三日內，並無「湯」或「陸」出售機車之記錄，而六月十六日雖有庚○○出
    售二部「ＢＳ」（應指石橋）、一部「美的」之記載，與附表二編號四十六至四
    十八號所示二部三陽野狼機車、一部石橋名劍機車亦不相符，至於九十年七月三
    十日、三十一日、八月一日，亦無被告癸○○或庚○○出售一部光陽機車之記載
    ，綜上所述，附表二編號一至五十號所示之竊車犯行，除共同被告庚○○不利於
    己之供述外，並無其他補強證據可認定係庚○○與被告癸○○共同所為，本院無
    法確認係被告癸○○是否涉有此部份犯行，遑論附表二之犯行與上開論罪科刑部
    份有何裁判上一罪關係，自不能對此未經起訴之部份加以審判，而應退回檢察官
    另行偵查處理。
六、末查，附表二編號五十一所示，被害人丁○○於八十五年一月七日，在台中縣梧
    棲鎮○○○街五十號遭竊之三陽野狼重型機車部份，其失竊之時間、地點，與前
    開被告癸○○經論罪科刑之犯行部份，在時空上均有相當差距，顯難係基於概括
    之犯意而為，是不問該行為是否確係被告癸○○所為，於形式上既可確認該行為
    與本件起訴部份並無裁判上一罪關係，本院自不能加以審理，應一併退回檢察官
    另行處理。
據上論斷，應依刑事訴訟法第二百九十九條第一項前段，刑法第五十六條、第三百二
十一條第一項第四款、第四十七條，判決如主文。
本案經檢察官柯宜伶到庭執行職務。
中      華      民      國      九十一      年    三    月    二十二   日
                              臺灣臺南地方法院刑事第五庭
                                    法  官   吳坤芳
右正本證明與原本無異。
如不服本判決，應於判決送達後十日內向本院提出上訴狀( 應附繕本 )。
                                    書記官   張豐榮
中      華      民      國      九十一      年    三    月    二十二   日
附錄本案論罪科刑法條全文：
刑法第三百二十一條：
犯竊盜罪而有左列情形之一者，處六月以上、五年以下有期徒刑：
一  於夜間侵入住宅或有人居住之建築物、船艦或隱匿其內而犯之者。
二  毀越門扇、牆垣或其他安全設備而犯之者。
三  攜帶兇器而犯之者。
四  結夥三人以上而犯之者。
五  乘火災、水災或其他災害之際而犯之者。
六  在車站或埠頭而犯之者。
前項之未遂犯罰之。
附表一
┌──┬──────┬─────────┬─────┬────────┐
│編號│犯罪時間    │犯罪地點          │下手行竊者│竊得物品及被害人│
├──┼──────┼─────────┼─────┼────────┤
│一  │90年02月16日│嘉義縣中埔鄉同仁村│癸○○    │范欽蘭所有之重型│
│    │凌晨        │同仁十八之十五號前│          │機車（無車牌）  │
│    │            │                  │          │                │
├──┼──────┼─────────┼─────┼────────┤
│二  │90年02月23上│雲林縣虎尾鎮雲76號│癸○○    │洪三多所有、ＭＩ│
│    │午十一時許  │公路800公尺旁農田 │          │Ζ－４９０號重型│
│    │            │                  │          │機車            │
├──┼──────┼─────────┼─────┼────────┤
│三  │90年04月11日│臺南縣大內鄉大內村│癸○○、湯│蘇良吉所有、７７│
│    │凌晨二時五十│內庄朝天宮前      │添智、湯士│７－７７５９號重│
│    │分許        │                  │原        │型機車，王進登所│
│    │            │                  │        │有、ＭＱＸ－１２│
│    │            │                  │          │７號重型機車，葉│
│    │            │                  │          │強生所有、引擎號│
│    │            │                  │          │碼ＫＧ１３５Ｅ１│
└──┴──────┴─────────┴─────┴────────┘
┌──┬──────┬─────────┬─────┬────────┐
│    │            │                  │          │０８５０１號重型│
│    │            │                  │          │機車（無車牌）  │
├──┼──────┼─────────┼─────┼────────┤
│四  │90年07月12日│嘉義縣竹崎鄉獅埜村│癸○○、郭│翁芳鸞所有、ＬＵ│
│    │凌晨三時十五│東義十三之三五號前│文陸、湯添│Ｃ－８６１號重型│
│    │分許        │                  │財、綽號「│機車            │
│    │            │                  │文禮」、不│                │
│    │            │                  │詳姓名之成│                │
│  │            │                  │年男子    │                │
└──┴──────┴─────────┴─────┴────────┘
